【裁判字號】    95,簡上,726
【裁判日期】    951012
【裁判案由】    竊盜
【裁判全文】
臺灣高雄地方法院刑事判決             95年度簡上字第726號
上  訴  人  臺灣高雄地方法院檢察署檢察官
上  訴  人
即  被  告  乙○○
上列上訴人因被告竊盜案件，不服本院高雄簡易庭中華民國95年
5 月10日95年度簡字第2832號判決（檢察官聲請簡易判決處刑案
號：95年度偵字第7507號），提起上訴及併案審理（95年度偵字
第13789 號），本院合議庭認不得以簡易判決處刑，改依通常程
序為第一審之審判，判決如下：
    主  文
原判決撤銷。
乙○○連續攜帶兇器竊盜，累犯，處有期徒刑捌月。扣案之鑰匙
支均沒收。
    事  實
一、乙○○前因違反毒品危害防制條例案件，經本院以89年易字
    第1769號判處有期徒刑4 月確定，於民國（下同）90年4 月
    23日經易科罰金執行完畢。詎猶不知悔改，基於意圖為自己
    不法所有之概括犯意，(1)先於95年3 月3 日3 時30分許，在
    附表所示之地點，以附表所示之手段，竊取如附表編號1 所
    示之挖土機內之電子儀表板主機，嗣於其以自備鑰匙3 支將
    挖土機車門打開，再卸下電子儀表板主機之螺絲而著手實施
    竊盜犯行之際，因觸動該主機防盜系統，經被害人丁○○接
    獲防盜系統通知，報警處理而於現場逮捕致竊盜未遂，並扣
    得乙○○所有供竊盜所用之鑰匙3 支。(2)再於95年5 月3 日
    下午4 時25分許，以客觀上得作為兇器使用之鐵製梅花扳手
    1 支（未扣案），竊取如附表編號2 所示丙○○所有之自小
    客車車牌號碼XV-1161 號車牌2 面（已經丙○○領回）後，
    安裝在其原使用車牌號碼KF-2771 號而遭扣牌之自小客車上
    ，嗣於95年5 月14日凌晨3 時許駕駛懸掛上開車牌之自小客
    車，行經高雄縣鳳山市○○路與自由路口附近，經警查獲，
    始悉上情。
二、案經高雄縣政府警察局仁武分局、鳳山分局報請臺灣高雄地
    方法院檢察署檢察官聲請簡易判決處刑及提起上訴後移送併
    辦。
    理  由
一、訊據被告就附表編號2 所列之事實坦承不諱，惟否認有竊取
    附表編號1 所示之物，辯稱；伊沒有偷被害人之挖土機，如
    果有拿就會承認云云。經查：
  (一)就附表編號1 之犯行：此有證人即被害人丁○○於檢察官偵
    訊時具結證述：「（有看到被告在車子做什麼？）我是看到
    被告從車子（挖土機）裡面跑出來」、「（確定車門有上鎖
    ？）我有鎖起來，且防盜系統有開，只要車門被打開，就會
    警報」、「（車上哪些東西被動過？）電腦儀表板的螺絲都
    被拆下來」等語；並於本院審理中具結證稱：「（95年3 月
    3 日凌晨你挖土機發生的情形？）凌晨3 點多我的挖土機防
    盜系統有響，當時我有報警，我就馬上趕過去挖土機那裡，
    我到的時候，警察也到了，當時我們有看到被告在現場，被
    告在我的挖土機上」、「（挖土機有何損害？）螺絲已經被
    拆解，儀表板還在，但螺絲已經掉在地板上，我到的時候，
    被告從挖土機上跳下跑給我追，我當時的挖土機是有鎖的」
    等語明確（偵卷第24頁、本院二審卷95年9 月28日審判筆錄
    第4 、5 頁參照；按丁○○雖係被告以外之人，於檢察官偵
    查中具結所為證述，並無顯有不可信之情況，依刑事訴訟法
    第159 條之1 第2 項，認具有證據能力，自得採為證據審酌
    ，附此敘明），並有現場照片6 紙，扣案鑰匙3 支扣案可憑
    ，顯見被告確有著手行竊電腦儀表板主機，並已實施竊盜行
    為，卒因該主機之螺絲拆解過程中防盜系統啟動，經該系統
    通知被害人並報警現場查獲，而未能得手，事證已臻明確。
    再被告當時於打開挖土機車門後，並未立即發動挖土機電門
    然後駛離現場，且該挖土機既裝有防盜系統，如經被告以鑰
    匙插入電門發動時，應會馬上發出警報聲響及啟動防盜系統
    ，惟被害人丁○○於偵訊及審理中均僅陳稱防盜系統有啟動
    ，並未陳稱現場有聽到挖土機之電門啟動聲響，而是僅將該
    挖土機上電子儀表板主機之螺絲拆下，則被告意在竊取該精
    巧價值高之電子儀表板主機，且較易下手，而非竊取整台笨
    重之挖土機，堪以認定。檢察官循被害人丁○○之告訴意旨
    ，認被告犯意為竊取挖土機一節，尚有未洽。另被害人丁○○陳稱：看到被告時，被告已從挖土機內逃出，且事後發現
    該電子儀表板主機附近螺絲已鬆開拆下等情，自無從認定被
    告係以客觀上足堪作為兇器使用之器具，下手為竊取行為，
    而認被告有攜帶兇器之加重竊盜犯行。至被告辯稱：伊每天
    都在開挖土機，所以身上都會有各種挖土機鑰匙，並無竊取
    挖土機云云，則與上開積極事證不符，而無可採。
  (二)就附表編號2 之犯行：除被告之自白外，並有車牌號碼XV-1
    161 號車牌2 面、車輛竊盜、車牌失竊資料個別查詢報表—
    查詢車牌認可資料、車籍作業系統—查詢認可資料、車牌尋
    獲電腦輸入單、贓物認領保管單各1 份、懸掛上開號碼之車
    牌照片2 紙在卷足憑，足認被告之自白與事實相符。再被告
    自承用以行竊之梅花扳手1 支，係鐵製，長約12.5公分，並
    經當庭繪製圖形附卷足參，堪認該支梅花扳手客觀上足以對
    人之生命、身體、安全構成威脅，應係具有危險性之兇器無
    訛。是本件被告有「攜帶兇器而犯之」加重竊盜行為，罪證
    明確，犯行堪以認定，應依法論科。
二、被告行為後，刑法、刑法施行法業於94年2 月2 日、95年6
    月14日修正公布，並均自95年7 月1 日施行，參酌最高法院
    95年5 月23日刑事庭第8 次會議決議，應依刑法第2 條第1
    項之規定，為新舊法比較。修正前具有刑法第56條連續犯之
    關係者，以一罪論，然修正後之刑法業已刪除第56條連續犯
    之規定，則被告所犯數罪即應依修正後數罪併罰之規定分論
    併罰。此刪除雖非犯罪構成要件之變更，但顯已影響行為人
    刑罰之法律效果，自屬法律有變更，仍應比較新舊法之規定
    。經比較結果，修正後新法規定並非較有利於被告。再修正
    前刑法第47條原規定：「受有期徒刑之執行完畢，或受無期
    徒刑或有期徒刑一部之執行而赦免後，5 年以內再犯有期徒
    刑以上之罪者，為累犯，加重本刑至2 分之1 」，嗣修正後
    新法規定：「受徒刑之執行完畢，或一部之執行而赦免後，
    5 年以內故意再犯有期徒刑以上之罪者，為累犯，加重本刑
    至2 分之1 」，將累犯成立之要件限於5 年內「故意」再犯
    有期徒刑以上之罪者，始有加重其刑規定之適用。經比較修
    正前、後關於累犯之規定，被告本件均故意犯罪，依修正前
    後規定均有累犯規定之適用，是修正後規定並未較有利於被
    告，故應依刑法第2 條第1 項前段，適用修正前刑法第47條
    規定，作為論斷被告是否構成累犯之依據。綜上所述，經整
    體比較結果，新法對被告並非有利，仍依刑法第2 條第1項
    前段之規定，應適用行為時法即修正前之舊法處斷之。
三、核被告乙○○所為，其竊取如附表編號1 所示之物行為，係
    犯刑法第320 條第1 項、第3 項之普通竊盜未遂罪；竊取如
    附表編號2 所示之物行為，係犯刑法第321 條第1 項第3 款
    之加重竊盜既遂罪。被告先後2 次竊盜犯行，時間緊接，所
    犯係基本構成要件相同之罪名，顯係基於概括犯意反覆為之
    ，應依修正前刑法連續犯之規定，論以一加重竊盜既遂罪，
    並依法加重其刑。又被告前因違反毒品危害防制條例案件，
    經本院以89年度易字第1769號判決，處以有期徒刑4 月確定
    ，於90年4 月23日經易科罰金執行完畢，有臺灣高等法院被
    告前案紀錄表在卷可按，其受有期徒刑執行完畢後，5 年內
    故意再犯本件有期徒刑以上之附表編號1 之罪，為累犯，依
    修正前刑法第47條之規定，應予加重其刑，並依法遞加重之
    。上訴及併辦意旨所指附表編號2 所示之犯行，既與聲請簡
    易判決處刑部分即附表編號1 所示犯行間，有連續犯之裁判
    上一罪關係，自為聲請效力所及，本院得併予審理。復以被
    告所行竊如附表編號1 所示之物係電子儀表板主機，而非挖
    土機，聲請簡易判決處刑書就此所認事實，尚有未洽，惟其
    聲請判決處刑之基本事實同一，應併予審究，不生變更法條
    之問題。至被告就附表編號2 之犯行，係觸犯刑法第321 條
    第1 項第3 款之加重竊盜罪，檢察官移送併辦意旨以被告係
    犯刑法第320 條第1 項之普通竊盜罪，尚有未恰，惟其移送
    併辦之基本事實同一，自應由本院變更應適用之法條，併予
    審理，附此敘明。
四、原審就附表編號1 之犯行，認被告罪證明確，予以論罪科刑
    ，固非無見。惟原審未及就與本案聲請簡易判決處刑部分有
    連續犯之裁判上一罪關係之附表編號2 之犯行併予審理，尚
    有未恰，檢察官上訴意旨執此指摘原判決不當，為有理由；
    被告否認附表編號1 之犯行，固不足取，但原判決既有上開
    可議之處，仍應將原判決撤銷改判。爰審酌被告犯後已坦承
    附表編號2 之犯行，惟仍否認附表編號1 之犯行，暨其行竊
    之動機、目的、手段，及所竊財物價值非鉅，而被告前因案
    經本院判處有期徒刑4 月，經執行完畢後仍不知悔悟，竟多
    次竊取他人之財物，顯缺乏尊重他人財產權之觀念，且其附
    表編號1 竊盜犯行甫經警查獲後，復再度犯附表編號2 之竊
    盜犯行，及所犯一為既遂罪、一為未遂罪等一切情狀，量處
    如主文第2 項所示之刑，以資懲儆。又扣案之鑰匙3 支，均
    被告所有，業經被告供明在卷，且有如前述，係供本件附表
    編號1 犯行所用之物，爰依刑法第38條第1 項第2 款規定，
    併予宣告沒收。至供被告行竊附表編號2 之物所用之梅花扳
    手1 支，被告供明已經丟棄，且不能證明尚屬存在，為免生
    執行上困擾，爰不予宣告沒收，附此敘明。
五、按檢察官聲請以簡易判決處刑之案件，經法院認為有第451
    條之1 第4 項但書之情形者，應適用通常訴訟程序審判之，
    刑事訴訟法第452 條定有明文；且對於簡易判決之上訴，準
    用刑訴法第3 編第1 章及第2 章之規定，管轄第二審之地方
    法院合議庭受理簡易判決上訴案件，應依通常程序審理。其
    認案件有刑事訴訟法第452 條之情形者，應撤銷原判決，逕
    依通常程序為第一審判決，法院辦理刑事訴訟簡易程序案件
    應行注意事項第14項亦有規定。查本案中，本院認定被告係
    犯攜帶兇器之加重竊盜罪，且為累犯，是被告所犯之罪不合
    第449 條所定得以簡易判決處刑之案件，且顯與原簡易處刑
    判決所認定之普通竊盜罪之犯罪事實不合，足認檢察官之聲
    請簡易判決處刑為不適當，而有刑事訴訟法第451 條之1 第
    4 項但書第1 款、第2 款之情形，依前揭法律規定，原審乃
    屬誤用簡易處刑程序，應由本院合議庭逕依通常程序審理後
    ，而為第一審判決，檢察官或被告如不服本判決，仍得於法
    定上訴期間內，向管轄之第二審法院提起上訴，附此敘明。
據上論斷，應依刑事訴訟法第455 條之1 第1 項、第3 項、第
369 條第1 項前段、第364 條、第299 條第1 項前段、第300 條
，刑法第2 條第1 項前段，修正前刑法（下同）第56條、第47條
，刑法第321 條第1 項第3 款、第38條第1 項第2 款，判決如主
文。
本案經檢察官甲○○到庭執行職務。
中    華    民    國    95    年    10    月    12     日
                  刑事第二庭  審判長法  官   邱永貴
                                    法  官   何佩陵
                                    法  官   李昆南
以上正本證明與原本無異。
如不服本判決，應於判決送達後10日內，向本院提出上訴狀。
中    華    民    國    95    年    10    月    12     日
                                    書記官   黃美玲
附錄本案論罪法條：
刑法第320條（普通竊盜罪、竊佔罪）
意圖為自己或第三人不法之所有，而竊取他人之動產者，為竊盜
罪，處5 年以下有期徒刑、拘役或5 百元以下罰金。
意圖為自己或第三人不法之利益，而竊佔他人之不動產者，依前
項之規定處斷。
前二項之未遂犯罰之。
刑法第321條第1項第3款（加重竊盜罪）
犯竊盜罪而有左列情形之一者，處6 月以上、5 年以下有期徒刑
：三  攜帶兇器而犯之者。
附表
┌──┬─────┬───────────┬──────┬───────┬───┐
│編號│時間      │地點                  │所竊、竊得之│ 手段         │被害人│
│    │          │                      │物品        │              │      │
├──┼─────┼───────────┼──────┼───────┼───┤
│ 1  │95年3 月3 │高雄縣仁武鄉文武村永達│PC120 型挖土│利用自備鑰匙3 │丁○○│
│    │日凌晨3 時│技術學院預定地        │機內之電子儀│支，先將該挖土│      │
│    │30分許    │                      │表板主機（原│機車門打開，再│      │
│    │          │                      │聲請簡易判決│動手以不詳工具│      │
│    │          │                      │處刑書所列挖│（未扣案，無從│      │
│    │          │                      │土機，應予更│證明為兇器）卸│      │
│    │          │                      │正）        │下挖土機內電子│      │
│    │          │                      │            │儀表板主機之螺│      │
│    │          │                      │            │絲，著手竊取該│      │
│    │          │                      │            │主機而未得手。│      │
├──┼─────┼───────────┼──────┼───────┼───┤
│ 2  │95年5 月3 │高雄縣仁武鄉○○路與永│車牌號碼    │趁被害人不注意│丙○○│
│    │日下午4 時│宏巷口附近            │XV-1161 號自│之際，以客觀上│      │
│    │25分許    │                      │小客車車牌2 │對人之身體、健│      │
│    │          │                      │面          │康、安全構成威│      │
│    │          │                      │            │脅，可堪作為兇│      │
│    │          │                      │            │器使用之梅花扳│      │
│    │          │                      │            │手1 支（未扣案│      │
│    │          │                      │            │），下手竊得上│      │
│    │          │                      │            │開車牌2 面。  │      │
└──┴─────┴───────────┴──────┴───────┴───┴


司法院資訊處製作；財團法人民間司法改革基金會備份。
